【裁判字號】    90,交抗,51
【裁判日期】    900920
【裁判案由】    聲明異議
【裁判全文】
臺灣高等法院臺南分院刑事裁定              九十年度交抗字第五一號      Ａ
    抗  告  人
    即受處分人  甲  ○  ○
右列抗告人因違反道路交通管理處罰條例案件，不服臺灣臺南地方法院九十年交聲字
第一六一號中華民國九十年八月十六日所為第一審裁定，提起抗告，本院裁定如左：
      主      文
原裁定撤銷，發回臺灣臺南地方法院。
      理      由
一、抗告意旨略以：
（一）抗告人甲○○於民國九十年六月九日十八時五十分許，駕駛車號Ｎ８—８６８
      ５號自用小客車，行經臺南市○○路與和美街口，不慎輕微擦撞被害人張玉薇
      所騎乘之車號ＺＶＰ—３９２號輕型機車，造成被害人左肘、左髖部瘀傷、左
      胸疼痛等之輕微傷害，時值黃昏上下班之際，交通流量甚鉅，為免妨害交通，
      仍將所駕車輛往前靠邊停放，下車徒步返回肇事地點，因見被害人已站在路旁
      ，身體完好並無受傷，機車亦未受損，抗告人惟恐上班遲到，乃先趨車前往上
      班，事後知悉被害人受有前開極輕微傷害，抗告人為展現負責之態度乃於同日
      晚間在臺南市交通大隊與被害人達成民事上之和解，有和解書一紙可證（已附
      卷），殊不知臺南市交通大隊未予詳查，遽以抗告人「駕駛汽車肇事致張玉薇
      左肘、左髖瘀傷、左胸疼痛，未應即採取救護，並向警察機關報告，駕車逃逸
      為由」逕行舉發，致臺南監理站依道路交通管理處罰條例第六十二條第一項、
      第六十七條第一項裁處吊銷駕駛執照並永久禁考，核有未洽。
（二）按為維護交通安全，加強救護，減少被害人之死傷，促使駕駛人於肇事後，能
      對被害人即時救護，乃增設刑法及道路交通管理處罰條例關於肇事致人死傷而
      逃逸之處罰規定，故所謂「肇事致人死傷而逃逸者」，係指駕駛人明知肇事使
      人受傷或死亡而仍故意逃逸，始足當之；查案發當時，抗告人仍依規定將車輛
      往前行駛移置路邊，並下車返回察看，因見被害人已爬起來站在該處路旁並無
      受傷，始再將車輛駛離趕赴上班，疏無不予採取救護而逃逸之故意，況於知悉
      被害人受有上開微傷後，即於同日稍後在臺南市交通大隊向被害人道歉並賠償
      其損害，益徵抗告人並無逃逸不予救護之故意。
（三）原裁定理由中所稱「訊據被害人張玉薇．．．．．稱異議人肇事後並未停車及
      下車，當時異議人車子開得很快」，遽認抗告人高速行車肇事後未採取任何措
      施，逕行離去，顯屬肇事逃逸等語；惟查肇事時、地車流甚鉅，豈能「高速行
      車」？又被害人已於九十年八月二十二日在臺灣臺南地方法院檢察署（案號：
      九十度偵字第八八九六號，務股承辦）偵訊時供稱：「案發當時，我沒看到被
      告（即抗告人）有無停車、車禍後馬上爬起來」等語，足見抗告人事發時，究
      竟有無停車、下車，被害人並不甚清楚，而抗告人既已坦承：「我有看到張女
      爬起來」，相互印證，益徵事發當時抗告人應有將車往前靠邊停放並下車查看
      之事實，否則若旋即逃逸，衡情對於被害人有無立即爬起來乙節當無法得知。
      原裁定未予詳查，遽以裁定異議駁回，殊有未合。
（四）抗告人究係違反道路交通管理處罰條例第六十二條第一項前段規定，僅係未作
      必要措施及未向警察機關報告而駛離，應予吊扣駕照三個月至六個月，或違反
      同條項後段規定「肇事逃逸」應吊銷駕駛執照並永久不得考領，尚有疑義，原
      裁定理由既稱「異議人對肇事未加處理逕行離去．．．．．．」、「異議人肇
      事當時未採取救護措施」、「亦無任何報警或通知救護車之行為」云云，顯係
      違反上開條例第六十二條第一項前段規定，應僅吊扣駕照三個月至六個月，而
      非該條項後段規定吊銷駕照並永久不得考領之範疇，原裁定仍維持原裁罰，即
      有未洽。
（五）抗告人對於事發當時，確有停車、下車，因見被害人並無受傷，始再駛離，抗
      告人因一時處理不當，疏未向警察機關報告，是否即足構成「肇事逃逸」，應
      予吊銷駕照並永久不得考領，理應俟刑事責任釐清後，始予以裁罰，而原裁決
      機關臺南監理站逕予認定抗告人涉有「肇事逃逸」，似有行政侵害司法之虞，
      亦非妥適，惟原裁定機關不僅未予詳查或依道路交通案件處理辦法第十五條規
      定，在刑事訴訟終結前，依法裁定停止原裁決機關之執行，遽以裁定異議駁回
      ，尚非適當，爰提出抗告，請撤銷原裁定，更為適法之裁定，以維權益等語。
二、按汽車駕駛人，駕駛汽車肇事致人受傷或死亡，應即採取救護或其他必要措施，
    並向警察機關報告，不得駛離；違者吊扣其駕照三個月至六個月；逃逸者吊銷駕
    駛執照，又汽車駕駛人曾依第六十二條第一項之規定吊銷駕駛執照者，不得考領
    駕駛執照，道路交通管理處罰條例第六十二條第一項、第六十七條第一項分別定
    有明文。
三、原審以抗告人即受處分人甲○○於九十年六月九日下午六時五十分許，駕駛車號
    Ｎ８－８６８５號自用小客車，行經臺南市○○路與和美街口，不慎擦撞被害人
    張玉薇所騎乘之車號ＺＶＰ－３９２號輕型機車，造成被害人左肘、左髖部瘀傷
    、左胸疼痛等之傷害，抗告人見狀竟駕車逃離現場，嗣經警依被害人所記車號通
    知始前來說明，按抗告人肇事致人受傷後並未採取救護或其他必要措施，竟駕車
    逕行逃逸等情，依其於原審異議狀中所自承：「：：：雙方發生輕微擦撞，時值
    黃昏上下班之際，交通流量甚鉅，：：：因見張玉薇已站在路旁，身體完好並無
    受傷，機車亦未受損，聲明人唯恐上班遲到，乃先驅車前往上班：：：」，顯見
    抗告人對肇事未加處理逕行離去一節並未爭執。被害人因本事故受有傷害，已據
    其於警訊中指訴甚詳，並有診斷書在卷佐證，抗告人肇事當時未採取救護措施，
    事後縱因唯恐上班遲到先行離去，惟亦無任何報警或通知救護車之行為，違反上
    開規定事證明確，又被害人雖於與抗告人達成和解後仍稱抗告人肇事後並未停車
    及下車、當時抗告人車子開得很快等語。依吾人常識，高速行車撞上他人必引致
    死傷，應無庸置疑，依常情亦應下車察看及採取必要措施以救護被害人，抗告人
    肇事後未採取任何措施逕行離去，顯屬肇事逃逸等情，認定原處分機關依道路交
    通管理處罰條例第六十二條第一項、第六十七條第一項，處吊銷駕駛執照並永久
    禁考，核無不合，而駁回抗告人之異議，固非無見，惟查抗告人辯稱：「案發當
    時，抗告人仍依規定將車輛往前行駛移置路邊，並下車返回察看，因見被害人已
    爬起來站在該處路旁並無受傷，始再將車輛駛離趕赴上班，疏無不予採取救護而
    逃逸之故意，況於知悉被害人受有上開微傷後，即於同日稍後在臺南市交通大隊
    向被害人道歉並賠償其損害，益徵抗告人並無逃逸不予救護之故意。」「肇事時
    、地車流甚鉅，豈能『高速行車』」等語，則抗告人肇事後是否將車輛往前行駛
    移置路邊，並下車返回察看，因見被害人已爬起來站在該處路旁並無受傷，始再
    將車輛駛離趕赴上班？抗告人是否有逃逸之故意，非無疑義，依前開規定，抗告
    人究係肇事致人受傷，未採取救護或其他必要措施及未向警察機關報告而駛離，
    應予吊扣其駕照三個月至六個月，或係肇事致人受傷而逃逸，應吊銷駕駛執照，
    並不得考領駕駛執照，原審未詳予調查審酌，即裁定駁回抗告人之異議，似嫌率
    斷，再原裁定謂「顯見異議人對肇事未加處理，逕行離去一節，並未爭執．．．
    ．．異議人肇事當時未採取救護措施，事後縱因唯恐上班遲到先行離去，惟亦無
    任何報警或通知救護車之行為」等語。似指抗告人違規行為應吊扣駕照，非吊銷
    駕照，理由與所為裁定不一致，抗告人上述抗告理由，非無可採，應由本院將原
    裁定撤銷，並發回原審法院詳為調查後，為適當之處分。
四、據上論斷，應依道路交通案件處理辦法第二十六條、刑事訴訟法第四百十三條，
    裁定如主文。
中   華   民   國      九十      年       九       月       二十       日
                                  臺灣高等法院臺南分院刑事第二庭
                                      審判長法官  游    明    仁
                                            法官  林    永    茂
                                            法官  陳    清    溪
右正本證明與原本無異。
不得再抗告。
                                      法院書記官  嚴    巧    花
中   華   民   國      九十      年       九       月       二十一     日


司法院資訊處製作；財團法人民間司法改革基金會備份。
